【裁判字號】    97,交聲,216
【裁判日期】    970711
【裁判案由】    違反道路交通管理處罰條例聲明異議
【裁判全文】
臺灣基隆地方法院交通事件裁定         97年度交聲字第216號
原處分機關
即移送機關  交通部公路總局臺北區監理所基隆監理站
異  議  人
即受處分人  甲○○
上列異議人即受處分人因違反道路交通管理處罰條例案件，對於
交通部公路總局臺北區監理所基隆監理站中華民國97年6 月16日
所為之處分（原處分案號：基監字第裁42-RB0000000號），聲明
異議，本院裁定如下：
    主  文
異議駁回。
    理  由
一、原處分意旨略以：異議人即受處分人甲○○所有之LOQ-105
    號重型機車（以下簡稱「系爭機車」），於民國97年4 月16
    日下午5 時10分左右，在基隆市○○街11號前「設有禁止臨
    時停車標線」之處所違規停車，為警照相採證暨製單舉發，
    核無不合，爰依道路交通管理處罰條例第56條第1 項第1 款
    規定，裁處異議人罰鍰新臺幣（下同）600 元等語。
二、異議意旨則以：異議人確曾於舉發時間，將系爭機車停放在
    舉發地點，惟此實乃肇因於舉發地點業由基隆市政府規劃為
    機車停放場所，此觀舉發地點併經舖設「白色磁磚」之事實
    即明。是異議人對首開裁決自難甘服，爰於法定期間提出異
    議，求為撤銷原處分等語。
三、按「汽車駕駛人停車時，有下列情形之一者，處新臺幣600
    元以上1,200 元以下罰鍰：一在禁止臨時停車處所停車。」
    道路交通管理處罰條例第56條第1 項第1 款定有明文。
四、經查：異議人所有之系爭機車，於97年4 月16日下午5 時10
    分左右，停放在基隆市○○街11號前「設有『紅實線』」之
    路段，乃為警照相採證暨製單舉發等事實，首為異議人之所
    不否認，並有舉發照片及基隆市政府舉發違反道路交通管理
    事件通知單各1 紙附卷足考。按「紅實線─設於路側，用以
    禁止臨時停車。」道路交通標誌標線號誌設置規則第149 條
    第1 項第1 款第4 目訂有明文；且「設有禁止臨時停車標誌
    、標線處所不得臨時停車。」「禁止臨時停車處所不得停車
    。」道路交通安全規則第111 條第1 項第3 款、第112 條第
    1 項第1 款亦有明訂。茲異議人既將系爭機車停放在「設有
    『紅實線』之禁止臨時停車」場所，則其違反道路法規而違
    規停車乙節，實已堪可認定而無可疑。至異議人雖迭執前詞
    置辯，然觀諸證人乙○○即本件舉發員警結稱：「（本件是
    否係你舉發？能否說明舉發地點除照片所示『紅實線』以外
    ，另有類似虛線的磚塊，是否路權機關在現場標設，用以指
    示或告知用路人可以在上開舉發地點停放機車？）本件是我
    舉發。舉發地點清楚標示『紅實線』（是由當地路權機關即
    基隆市交通旅遊局在現場標設），用以禁止停車及禁止臨時
    停車。另現場雖有類似虛線的磚塊安設，但不是路權機關安
    設，可能是騎樓住戶為了美化環境所自行安設，我們也從來
    不曾如異議人所指，指揮或要求機車停放在異議人所稱的虛
    線位置。（對本案有何其他意見補充？）最近港西街一帶列
    為『取締違規停車』的重點範圍，所以我們常常到場查察舉
    發，另外，路權機關（基隆市交通旅遊局）就算在現場標設
    道路標線，也會用油漆，使之可以清楚顯示，而絕無用異議
    人所指的磚塊方式來處理」等語（本院訊問筆錄第2-3 頁）
    ，核已足見異議人所指「舉發地點業由基隆市政府規劃為機
    車停放場所」云云之無稽。尤以「標誌、標線、號誌之設置
    目的，在於提供車輛駕駛人及行人有關道路路況之警告、禁
    制、指示等資訊，以便利行旅及促進交通安全。」此亦經道
    路交通標誌標線號誌設置規則第2 條揭示在案。本此立法意
    旨，駕駛人自有隨時注意「標誌、標線、號誌」之義務；蓋
    駕駛車輛使用道路固屬社會發展所容認之行為，惟此之於其
    他用路者而言，無疑隱藏有相當程度之妨礙，乃至一定程度
    之危險，為求兼及他人用路之權益，並期降低道路使用之風
    險，汽車駕駛人本有瞭解並遵守相關用路規範之「義務」，
    以達協同促進行旅便利暨協同維護用路安全之目的。乃異議
    人竟為圖免罰而強詞敘稱：「（就算你所指的白虛線是基隆
    市政府所劃設，基隆市政府曾否公告或以任何方式告訴市民
    可以在紅線所在停車？）我認為基隆市政府有公告。（所指
    『你認為基隆市政府有公告』，是否曾經親眼目睹所指公告
    ？）我沒有看過，但我從小就住在舉發地點附近，... 我認
    為這就是告訴我們舉發地點可以停車」云云（本院訊問筆錄
    第1 頁），則其擅憑己意而違反道路交通法規心態之可責，
    更臻顯然！準此，異議人徒以前詞辯稱本件應予免罰云云，
    當非可採。綜上，因認本件違規事實明確，原處分機關援引
    首開規定，對異議人為首揭裁處，亦屬適法，且無不當；異
    議人猶執前詞置辯，尚無理由，應予駁回。
五、據上論斷，應依道路交通案件處理辦法第19條，裁定如主文
    。
中    華    民    國    97    年    7     月    11    日
                  交通法庭法  官    王慧惠
以上正本證明與原本無異。
對於本件裁定如有不服，應於收受送達後5日內，向本院提出抗
告書狀，敘述抗告之理由，抗告於臺灣高等法院。
中    華    民    國    97    年    7     月    11    日
                          書記官    王一芳


司法院資訊處製作；財團法人民間司法改革基金會備份。
